臺灣高等法院臺中分院刑事判決　　　　100年度上訴字第788號
上 訴 人
即 被 告　張世旻
　　　　　　　　　（現於法務部矯正署彰化監獄執行中）
指定辯護人　本院公設辯護人賴泰鈞
上列上訴人因違反毒品危害防制條例等案件，不服臺灣彰化地方
法院99年度訴字第1624號中華民國100年3月9日第一審判決（起
訴案號：臺灣彰化地方法院檢察署99年度偵字第10410、10484
號），提起上訴，本院判決如下：
    主    文
原判決關於販賣毒品有罪部分暨定應執行刑部分均撤銷。
張世旻販賣第一級毒品，累犯，處有期徒刑拾伍年陸月，未扣案
之販賣第一級毒品所得財物新台幣伍佰元沒收之，如全部或一部
不能沒收時，以其財產抵償之。
    事    實
一、張世旻（綽號鱸魚、阿旻）前因竊盜案件，經台灣彰化地方
    法院以96年度易字第1924號及97年度易字第399號判決分別
    判處有期徒刑3月、8月，二罪合併定應執行有期徒刑10月確
    定；另因施用毒品案件，經台灣彰化地方法院以97年度訴字
    第1625號判決判處有期徒刑8月確定，上開案件經接續執行
    ，並於民國（下同）98年10月17日縮短刑期執行完畢。猶不
    知悔改，明知海洛因係屬毒品危害防制條例第2條第2項所列
    管之第一級毒品，不得非法販賣，竟基於販賣第一級毒品海
    洛因以營利之犯意，以他人所有插入向他人借用之行動電話
    門號0000000000號SIM卡之行動電話機作為聯繫販賣毒品工
    具，俟陳宥辛於99年9月19日晚上7時45分22秒、當晚（起訴
    書誤載為上午，業經公訴檢察官當庭更正）8時18分46秒，
    以行動電話門號0000000000撥打上開行動電話門號與張世旻
    聯繫，相約15或20分鐘後在張世旻位於彰化縣田尾鄉○○村
    ○○路○段206號住處，進行交易第一級毒品海洛因，屆時，
    張世旻遂將海洛因交付予陳宥辛，並向陳宥辛收取價金新台
    幣（下同）500元，而販賣第一級毒品海洛因予陳宥辛一次
    。
二、案經彰化縣警察局員林分局報告臺灣彰化地方法院檢察署檢
    察官偵查後起訴。
    理  由
壹、證據能力部分
一、按被告以外之人於審判外之陳述，雖不符合前四條（即刑事
    訴訟法第159條之1至159條之4）之規定，而經當事人於審判
    程序同意作為證據，法院審酌該言詞陳述或書面陳述作成之
    情況，認為適當者，亦得為證據。當事人、代理人或辯護人
    於法院調查證據時，知有第159條第1項之情形，而未於言詞
    辯論終結前聲明異議者，視為有前項之同意，刑事訴訟法第
    159條之5定有明文。經查本件公訴人、被告、辯護人於本件
    言詞辯論終結前均未就被告以外之人於審判外之陳述聲明異
    議，本院審酌該言詞或書面之陳述作成之情況，認為適當得
    為證據，先此敘明。
二、按被告以外之人於偵查中向檢察官所為之陳述，除顯有不可
    信之情況者外，得為證據，刑事訴訟法第159條之1第2項定
    有明文。依其文義解釋及立法理由之說明，並無限縮於檢察
    官在偵查中訊問證人之程序，應已給予被告或其辯護人對該
    證人行使反對詰問權者，始有證據能力之可言。為保障被告
    之反對詰問權，並與現行法對傳聞例外所建構之證據容許範
    圍求其平衡，證人在偵查中雖未經被告之詰問，倘被告於審
    判中已對該證人當庭及先前之陳述進行詰問，即已賦予被告
    對該證人詰問之機會，則該證人於偵查中之陳述即屬完足調
    查之證據，而得作為判斷之依據（參照最高法院97年度台上
    字第405號判決意旨）。本件證人即陳宥辛於偵查中之具結
    證述，查無檢察官就上開偵查訊問之實施，有何違反相關規
    定之瑕疵，亦無證據證明各該證人於偵查中所證有何遭受強
    暴、脅迫、詐欺、利誘等外力干擾之情形，或影響其等心理
    狀況致妨礙自由陳述等顯不可信之情況，依上揭說明，應具
    有證據能力。況上開證人在原審審理時，業經傳喚到庭具結
    進行交互詰問，給予相關被告及辯護人反對詰問之機會，且
    各該證人於偵查中之具結證述，亦皆提示予被告及辯護人表
    示意見，調查證據之程序已完足，自得為判斷之依據。
三、關於通訊監察譯文證據能力之判斷：
  1.按刑事訴訟法上「證據排除法則」，係指將具有證據價值或
    真實之證據，因取得程序之違法，而予以排除之法則。茍司
    法警察機關於實施通訊監察時，已合於通訊保障及監察法第
    五條第一項所規定之要件，且依法取得法官所核發之通訊監
    察書，基於該通訊監察所取得之證據，即無證據排除法則之
    適用。
  2.查行動電話門號0000000000號，被告張世旻供承
    均為其所持用，就其持用上開電話門號之監聽錄音，係經法
    院核准在案，有詳載聲監案號、案由、監察電話及對象等之
    台灣彰化地方法院九十九年聲監字第六八八號通訊監察書（
    見本院卷第56頁正面）及本件監聽時間之監聽譯文等件附卷
    可參。經核被告所涉犯之販賣第一級毒品罪，係最輕本刑為
    三年以上有期徒刑之罪，且該等犯罪類型之犯罪過程多係透
    過電話通聯或網路聯繫並以代號、暗碼等隱晦方式暗中進行
    ，其犯罪結果係將毒品流入市面，戕害不特定國人之身心健
    康甚鉅，自屬危害社會秩序情節重大，而有相當理由可信犯
    罪嫌疑人之通訊內容要與涉案情節有關，且難以其他方法蒐
    集或調查證據者，又監聽過程中尚查無任何不法或不當侵害
    人權保障之情事，自屬符合通訊保障及監察法第五條第一項
    第一款、第二項之規定，核係依法所為之監聽，尚無不法取
    證情事或違背法定程序之處。
  3.又按通訊監察錄音之譯文，僅屬依據監聽錄音結果予以翻譯
    之文字，固具文書證據之外觀，但實際上仍應認監聽所得之
    錄音帶或光碟，始屬調查犯罪所得之證物；刑事訴訟法第一
    百六十五條之一第二項所稱之證物，如其蒐證程式合法，並
    經合法調查，自具證據能力。因此檢察官如提出通訊監察錄
    音之譯文為其證據方法，實乃以其監聽所得之錄音帶或光碟
    ，為調查犯罪所得之證物，法院本應依刑事訴訟法第一百六
    十五條之一所列之方法調查，以判斷該錄音帶或光碟是否與
    通訊監察錄音之譯文相符。而監聽錄音製作之譯文，雖通常
    為偵查犯罪機關單方面製作，然若被告或訴訟關係人對其真
    實性並無爭執，經法院於審判期日提示譯文供當事人辨認、
    表示意見並為辯論者，程式自屬適法（最高法院九十五年度
    台上二九五號、九十四年度台上字第四六六五號判決意旨參
    照）。從而，上開通訊監察既係依法定程序所為，則基於該
    通訊監察所取得之監聽電話錄音，暨司法警察依據該監聽電
    話錄音而製作之通訊監察紀錄譯文，因其取得程序並無違法
    ，通訊監察過程既已符合法定程序，即非傳聞，而該等通訊
    監察察譯文復經法院踐行證據調查程序，則該等譯文堪認有
    證據能力，本院自得採為認定事實之證據。
貳、本院之認定：
一、訊據上訴人即被告張世旻（以下均稱被告張世旻）坦承與證
    人陳宥辛於99年9月19日晚上有以電話聯繫，惟矢口否認有
    販賣毒品事宜，辯稱：伊當天晚上是與證人陳宥辛見面相約
    一起出去偷東西，並未交易毒品云云，經查：證人陳宥辛於
    99年10月12日偵查中證述（見99年度偵字第9520號卷第76、
    77頁）：「（問9月19日7點45分、8時許，你與被告連絡，
    你是何時買到毒品？）當天8點多買到，當天我在家中打完
    電話後，15分鐘內我就到張世旻的家，當時我以500元向張
    世旻買海洛因，他是在他家交毒品給我的。」「（問該次你
    買到毒品後，何時地施用？）當天我就在張世旻家附近田地
    路邊以注射方式，施用海洛因，我身上當時有帶針筒。」等
    語，其又於原審審理中證述（見原審卷第48至50頁）：「（
    問於99年9月間有無施用毒品？）有」「（問施用什麼毒品
    ？）一級與二級毒品。」「（問毒品來源為何？）向張世旻
    購買的。」「（問檢察官說你在99年9月19日與張世旻買過
    一次是否正確，經過為何？）是，我打電話給他，大概20分
    鐘後，那次是去被告家裡，向他買500元第一級毒品海洛因
    。」「（問從譯文看起來，被告有跟你說他沒空？）但是有
    在他家見面。」「（問沒有空，為什麼後來還可以見面？）
    他後來有回去。」等語（見原審卷第48），核互證人上開偵
    查及原審審理中證述內容，就販賣時間、地點、毒品種類及
    交易金額等販賣毒品情節均一致，足徵證人陳宥辛上開證詞
    顯非臨訟杜纂。再者，觀諸卷內證人陳宥辛於99年9月19 日
    19時45分22秒及當晚20時18分46秒以其使用行動電話門號
    0000000000號與被告所使用之行動電話門號0000000000號之
    監聽譯文所示：「陳宥辛：喂！你在做什麼﹗被告：做工作
    啦（語氣小聲）」「陳宥辛：做工作？被告：你在那？」
    「陳宥辛：啊，你在那？被告：在我們這裏，要做什麼？」
    「陳宥辛：要找你呀﹗被告：來呀。」「陳宥辛：在那裏？
    被告：家呀」「陳宥辛：家啊！我等一下過去好嗎？被告：
    好啦！快﹗」「陳宥辛：我等我媽回來。被告：快。陳宥辛
    表示：好，我馬上過去。」等語，約半小時後，陳宥辛到被
    告家未見到被告，遂在被告家撥打被告所使用上開行動電話
    ，雙方對話內容如下：「陳宥辛：喂！我在你家，你在那？
    被告：雞巴﹗我在做工作，你一直打﹗幹。」「陳宥辛：你
    在那？被告：我們在這兒？」「陳宥辛：我們這兒是那裡？
    被告：要回去了啦！」「陳宥辛：還要多久，好，快點。」
    等語，有上開譯文在卷可憑（見9520號偵查卷第61、62頁）
    ，依上開兩通譯文所示，得知該次陳宥辛確實與被告相約在
    被告家中會面，雖一開始陳宥辛到被告住處，並未看見被告
    ，但隨即打電話給被告，詢問其在何處，被告隨即表示其要
    回到住處等語，顯見證人陳宥辛證述：通話後伊前往被告住
    處與被告見面等語，堪以採信，又證人陳宥辛與被告交易毒
    品之暗語為「你在哪?」，被告只要聽到證人陳宥辛稱：「
    你在哪?」就知道陳宥辛要買毒品，業經證人陳宥辛於警詢
    中證述明確（見0000000000號警卷第61頁），而依上開第1
    通電話內容以觀，被告對證人稱伊在「工作」（應係指偷竊
    ）之後，證人陳宥辛隨即稱：做「工作?」，被告即對證人
    詢問「你在那？」，證人陳宥辛隨即再跟被告確認「啊，你
    在那？」等語，第2通電話與第1通電話，相隔不到一個小時
    ，證人陳宥辛即再對被告稱「你在那？」被告因還在忙，而
    對證人陳宥辛略有抱怨，證人陳宥辛竟再度稱：「你在那？
    」，證人陳宥辛在知悉被告正在「工作」後，竟連續在短短
    約半小時之內，共說了多次「你在哪？」，被告於第1通電
    話內稱「你在哪嗎？」，證人陳宥辛竟未回答說明伊在何處
    ，竟答稱：「啊，你在那？」，第2通電話，證人陳宥辛明
    知被告已經略感不耐，證人陳宥辛之反應竟是再度重複「你
    在哪兒？」，顯見前開「你在哪？」之語意與一般詢問對方
    身在何處之語意用法不同，證人陳宥辛於警詢中證稱「你在
    哪」是其與被告交易毒品之暗語等語，可以採信，此外復有
    通聯調閱查詢單一紙在卷可憑（見0000000000號警卷第63頁
    正面）及證人陳宥辛於99年10月12日經警採集尿液之尿液檢
    驗報告1紙在卷可憑（其上顯示陳宥辛尿液呈可待因及嗎啡
    陽性反應，業經本院向彰化縣警察局函調詮昕科技股份有限
    公司編號9Ａ180025號濫用藥物尿液檢驗報告1紙在卷可憑（
    見本院卷第58頁正面），並有彰化縣警察局員林分局委託檢
    驗尿液代號與真實姓名對照認證單1紙附卷可憑（見0000000
    000號警卷第62頁反面），辯護人為被告辯稱上開通聯內容
    並未顯示交易毒品之暗語，應有誤會，而被告於原審先則辯
    稱：該次並未與證人陳宥辛見面云云，及於原審改稱：渠等
    當天約好一起去偷竊，但沒有交易毒品云云，前後所供不符
    ，顯係推諉卸責之詞，不足採信。
二、按販賣毒品之所謂販賣行為，係行為人基於營利之目的，而
    販入或賣出毒品而言。販賣毒品者，其主觀上須有營利之意
    圖，且客觀上有販賣之行為，即足構成，至於實際上是否已
    經獲利，則非所問。即於有償讓與他人之初，係基於營利之
    意思，並著手實施，而因故無法高於購入之原價出售，最後
    不得不以原價或低於原價讓與他人時，仍屬販賣行為。必也
    始終無營利之意思，縱以原價或低於原價有償讓與他人，方
    難謂為販賣行為，而僅得以轉讓罪論處（最高法院93年度臺
    上字第165號刑事判決意旨參照）。復衡以近年來毒品之濫
    用，危害國民健康與社會安定日益嚴重，治安機關對於販賣
    或施用毒品之犯罪行為，無不嚴加查緝，各傳播媒體對於政
    府大力掃毒之決心亦再三報導，已使毒品不易取得且物稀價
    昂，苟被告於有償交付海洛因之交易過程中無利可圖，縱屬
    至愚，亦無甘冒被取締移送法辦判處重刑之危險而平白從事
    上開交易海洛因之理，是其販入之價格必較其出售之價格為
    低，而有從中賺取買賣價差牟利之意圖及事實，應屬合理認
    定；又販賣海洛因係違法行為，非可公然為之，而海洛因亦
    無公定價格，係可任意分裝增減分量，且每次買賣之價格、
    數量，亦隨時依雙方之關係深淺、資力、需求量、對行情之
    認知、來源是否充裕、查緝是否嚴緊、購買者被查獲時供述
    購買對象之可能風險之評估等因素，而異其標準，機動調整
    ，非可一概論之。從而販賣之利得，除非經行為人坦承犯行
    或價格、數量俱臻明確外，實難查得其交易實情，然販賣者
    從價差或量差中牟利，方式雖異，惟其販賣行為在意圖營利
    則屬同一。從而，舉凡有償交易，除足以反證其確係另基於
    某種非圖利本意之關係外，通常尚難因無法查悉其販入價格
    ，作為是否高價賣出之比較，諉以無營利之意思而阻卻販賣
    犯行之追訴。本件購毒者陳宥辛與被告僅係一般友人，均非
    至親，且本件海洛因交易係屬有償行為，倘非有厚利可圖，
    自無平白甘冒觸犯重罪之風險而特意有償交付第一級毒品之
    理，足認被告主觀上確有營利之意圖甚明。綜上事證，被告
    販賣第一級毒品海洛因之犯行堪予認定。
三、論罪科刑理由：
(一)、核被告所為，分別係犯毒品危害防制條例第4條第1項之販
      賣第一級毒品罪。被告持有毒品海洛因之低度行為，應為
      販賣之高度行為所吸收，不另論罪。
(二)、查被告前因竊盜案件，經台灣彰化地方法院以96年度易字
      第1924號及97年度易字第399號判決分別判處有期徒刑3
      月、8月，二罪合併定應執行有期徒刑10月確定；另因施
      用毒品案件，經台灣彰化地方法院以97年度訴字第1625
      號判決判處有期徒刑8月確定，上開案件經接續執行，並
      於98年10月17日縮短刑期執行完畢等情，有臺灣高等法院
      被告前案紀錄表在卷可參，5年以內故意再犯本件有期徒
      刑以上之罪，為累犯，除本刑為死刑、無期徒刑以外，其
      餘部分均應依刑法第47條第1項規定，加重其刑。
(三)、被告就本件販賣第一級毒品犯行僅1次，未因此獲有鉅額
      利潤，其惡性與犯罪情節較重之長期販毒者有重大差異，
      認其所為，犯罪情狀尚非無可憫恕，縱量處法定最低度刑
      無期徒刑，仍有情輕法重之嫌，爰依刑法第59條規定，酌
      減其刑（除法定本刑死刑、無期徒刑不得加重，僅酌減之
      外，依法均先加後減）。
四、原審法院以被告之罪證明確，予以論罪科刑，固非無見，惟
    (一)原判決將證人張世昌之證詞採為不利於被告之證據，固非
    無見，惟證人張世昌僅證稱：伊曾經看過被告販賣毒品予證
    人陳宥辛等語，未就其見聞之時間、過程詳為證述，致無從
    與證人陳宥辛之證詞相佐，原審遽採為不利於被告之證據，
    容有未洽；(二)毒品危害防制條例第4條第1項之法定本刑為「
    死刑」「無期徒刑」，無期徒刑部分得併科罰金新台幣2千
    萬元以下罰金，依法死刑、無期徒刑均不得加重，原審僅謂
    本刑為無期徒刑之外，不得加重，其餘部分均予加重，自有
    違誤，被告上訴意旨否認販賣毒品，雖無理由，惟原審判決
    既有上開可議之處，即屬無可維持，自應由本院將此諭知有
    罪部分及定應執行刑部分均予以撤銷。
五、爰審酌被告明知毒品不僅殘害施用者自身健康，僅因其肢體
    不便以致謀生不易，圖謀個人私利而販賣毒品，危害社會甚
    鉅，另考量其素行不良，犯罪之手段平和、販賣毒品之數量
    不多、金額僅500元，及其素行、生活狀況、智識程度，暨
    犯後之態度等一切情狀，認原蒞庭檢察官具體求處有期徒刑
    24年以上，核屬過重且不合法，爰量處主文第2項所示之刑
    ，以示懲儆。
六、沒收部分之說明：
    按毒品危害防制條例第19條第1項規定，犯第4條之罪者，其
    供犯罪所用或因犯罪所得之財物，均沒收之，如全部或一部
    不能沒收時，追徵其價額或以其財產抵償之。但該條項並無
    如同條例第18條第1項所定「不問屬於犯人與否，沒收之」
    之明文，自屬相對沒收主義之立法。是其應沒收之物，應以
    屬被告所有者為限（最高法院95年度臺上字第305號判決意
    旨參照）。再按毒品危害防制條例第19條第1項規定，犯販
    賣毒品罪者，其犯罪所得之財物均沒收之，係採義務沒收主
    義。故販賣毒品所得之對價，不問其中成本若干，利潤多少
    ，均應全部諭知沒收，貫徹政府查禁煙毒之決心，以符立法
    本旨（最高法院91年度臺上字第2419號判決意旨參照）。關
    於被告販賣第一級毒品之對價500元，雖未扣案，仍應依上
    開說明毒品危害防制條例第19條第1項規定，宣告沒收，如
    全部或一部不能沒收時，以其財產抵償之。至於未扣案之門
    號0000000000號SIM卡及所插入之行動電話機雖係本案販賣
    毒品所用之物，惟上開行動電話機及其內之SIM卡均未扣案
    ，無從依其型式比對查證是否係被告所有，且依證人即被告
    之胞兄張世昌於99年10月12日於警詢中證述：「該SIM卡是
    一位綽號「志明」男子拿給被告使用的，後來該SIM卡掉了
    ，而所搭配手機被被告友人綽號「仔仔」拿走了」等語（見
    0000000000號卷第14頁正面），此外復查無其他積極事證足
    證前開行動電話機及SIM卡為被告所有之物，自不得宣告沒
    收，附此敘明。
七、據上論斷，應依刑事訴訟法第369條第1項前段、第364條、
    第299條第1項，毒品危害防制條例第4條第1項、第19條第1
    項，刑法第11條、第47條第1項、第59條，判決如主文。
本案經檢察官李月治到庭執行職務。
中    華    民    國    100    年    6    月    29   日
            刑事第六庭    審判長法  官  李  文  雄
                                法  官  黃  小  琴
                                法  官  陳  如  玲
以上正本證明與原本無異。
如不服本判決應於收受送達後10日內向本院提出上訴書狀，其未
敘述上訴理由者，並得於提起上訴後10日內向本院補提理由書（
均須按他造當事人之人數附繕本）「切勿逕送上級法院」。
                                書記官  陳  信  和
中    華    民    國   100    年    6     月    29    日
所犯法條：
毒品危害防制條例第4條
製造、運輸、販賣第一級毒品者，處死刑或無期徒刑；處無期徒
刑者，得併科新臺幣 2 千萬元以下罰金。
製造、運輸、販賣第二級毒品者，處無期徒刑或 7 年以上有期
徒刑，得併科新臺幣 1 千萬元以下罰金。
製造、運輸、販賣第三級毒品者，處 5 年以上有期徒刑，得併
科新臺幣 7 百萬元以下罰金。
製造、運輸、販賣第四級毒品者，處 3 年以上 10 年以下有期
徒刑，得併科新臺幣 3 百萬元以下罰金。
製造、運輸、販賣專供製造或施用毒品之器具者，處 1 年以上
7 年以下有期徒刑，得併科新臺幣 1 百萬元以下罰金。
前五項之未遂犯罰之。